臺灣高等法院高雄分院刑事判決　　　　　九十三年度上訴字第八三六號
　　上　訴　人
　　即　被　告　乙○○
右上訴人因違反電信法等案件，不服臺灣高雄地方法院九十二年度訴字第二二五五號
中華民國九十三年六月二十三日第一審判決（起訴案號：臺灣高雄地方法院檢察署九
十二年度偵字第一五六二號），提起上訴，本院判決如左：
    主  文
原判決撤銷。
乙○○共同連續以詐術得財產上不法之利益，處有期徒刑捌月。
    事  實
一、乙○○（綽號「世子」）明知如附表所示中華電信股份有限公司（下稱中華電信
    公司）行動電話門號晶片（即ＳＩＭ卡），均係真實姓名、年籍不詳之成年人，
    冒用甲○○、丙○○之名義向中華電信公司申請而詐得持有之贓物，且知悉並無
    使用該行動電話門號晶片之合法權利，竟圖以該晶片通話獲免付費之不法利益，
    於九十年七月間某日，在其位於高雄縣鳳山市○○路五五二號所經營之機車行，
    予以收受之，復與上開不詳姓名成年人及知情之楊萬雄（業經原審另案判處有期
    徒刑七月確定）基於共同意圖為自己或第三人不法利益之概括犯意聯絡，(一)由乙
    ○○於民國九十年七月起，連續在其位於高雄縣鳳山市○○路五五二號所經營之
    機車行，將如附表所示編號一至五號冒用甲○○名義申請之行動電話門號晶片售
    予楊萬雄收受後，再由楊萬雄分別於九十年七、八月間某日，將如附表編號一
    至編號三之冒用甲○○名義申請之行動電話門號晶片插入楊萬雄持有之行動電話
    手機內，連續撥打電話與他人通訊，致使中華電信公司陷於錯誤，誤認楊萬雄為
    該行動電話門號之合法用戶，而提供電信服務，並將楊萬雄發話之通訊費用，列
    為被冒名租用人甲○○應繳納之通訊費用，楊萬雄因而獲得免費使用行動電話通
    訊之財產上不法利益，合計新臺幣（下同）四萬零九百六十九元；於九十年七
    月間某日，將如附表編號四及編號五之冒用甲○○名義申請行動電話門號晶片，
    交付予知情之李國通（已另案由原審判刑確定）使用，而李國通又將編號五之冒
    用他人名義之行動電話門號晶片交予亦知情之方藝靜（已另案由原審判刑確定）
    使用，李國通及方藝靜亦基於意圖為自己不法利益之概括犯意，以上揭手段使用
    前開冒用他人名義申請之行動電話門號晶片撥打電話與他人通訊，總計於九十年
    七、八月間，李國通使用編號四之行動電話門號晶片撥打行動電話，而獲得免費
    使用行動電話通訊之財產上不法利益，合計三萬六千四百十四元；另李國通及方
    藝靜二人先後使用編號五之行動電話門號晶片而獲得免費使用行動電話通訊之財
    產上不法利益，合計一萬八千三百零八元；(二)乙○○於九十年十月間，在位於高
    雄縣鳳山市○○路七十八之二號「大聖遊藝場」內，將如附表編號六所示之冒用
    丙○○名義申請之行動電話門號晶片交予楊萬雄，再由楊萬雄以二千元之代價售
    予知情之侯五來（已另案由原審判刑確定），侯五來於取得該行動電話門號晶片
    後，基於意圖為自己不法利益之概括犯意，連續自九十年十月十四日起，在高雄
    地區將該行動電話門號晶片插入侯五來自己之行動電話手機序號0000000
    00000000號阿爾卡特牌行動電話，假冒上開行動電話門號晶片之合法用
    戶撥打電話多次通訊，致使中華電信公司陷於錯誤，誤認侯五來係附表編號六所
    示之行動電話門號晶片之合法使用權人而提供通訊服務，將侯五來所使用之通話
    費列入被冒名申請之租用人丙○○帳單，致獲得免費使用行動電話通訊之財產上
    不法利益，共計二千七百六十八元。嗣因丙○○、甲○○接獲中華電信公司之電
    信繳費通知單，發覺遭人冒用其名義向中華電信公司申請行動電話門號情狀後，
    丙○○於九十年十月二十二日向中華電信公司申告，甲○○則於九十一年一月十
    八日報警，而查獲楊萬雄、侯五來、李國通、方藝靜以上揭詐術得財產上不法之
    利益後，再循線查獲如附表所示之行動電話門號晶片提供者乙○○，始知上情。
二、案經臺灣高雄地方法院檢察署檢察官自動檢舉偵查起訴。
    理  由
一、訊據上訴人即被告乙○○（綽號「世子」）矢口否認有何收受贓物及詐欺得利之
    犯行，辯稱：伊雖有販賣行動電話門號晶片予侯五來、楊萬雄，惟伊所販售之行
    動電話門號晶片，均係以自己名義向電信公司申請，並無販售如附表所示之以他
    人名義申請之行動電話門號晶片予侯五來、楊萬雄云云。經查：
  (一)附表所示之行動電話門號晶片，係不詳姓名人士分別冒用被害人甲○○、丙○○
    之名義，向中華電信公司申請等情，業據被害人甲○○、丙○○分別於警詢中指
    述明確，並有被害人甲○○、丙○○簽署未向中華電信公司申請行動電話門號之
    切結書、丙○○九十年十一月二十日報案行動電話被盜用申請書，及中華電信岡
    山服務中心九十年十一月二十日岡服二帳（九十）字第０一一八號函檢附如附表
    編號六所示行動電話門號申請書、被害人丙○○之國民身分證影本各一份在卷可
    參，並經原審依職權函查中華電信公司提供如附表編號一至五號行動電話門號申
    請表，此有中華電信公司高雄營運處九十三年三月二十九日發文字號０四六號簡
    便行文表檢附如附表編號一至五號行動電話門號申請書及被害人甲○○之國民身
    分證影本各一份在卷可參。是如附表所示之行動電話門號晶片應係不詳姓名年籍
    成年人分別冒用被害人甲○○、丙○○之名義向中華電信公司申請而詐得之贓物
    已明。
  (二)被告於九十年七月起，陸續將如附表所示之行動電話門號晶片售予證人楊萬雄收
    受使用等情，業據證人楊萬雄於原審審理時證述，被告（綽號「世子」）陸續將
    如附表所示之行動電話門號晶片交予我使用，並未言明何時交還，因被告對我有
    欠債，以為被告係提供如附表所示之行動電話門號晶片抵債等語（參見原審九十
    三年二月二十三日審理筆錄）明確，核與證人楊萬雄於警詢（參見內政部警政署
    電信警察第三中隊電警三刑偵字第三Ｃ九００四七九號警卷九十一年二月二十七
    日警詢筆錄）、偵查中證述（參見臺灣高雄地方法院檢察署九十二年度偵字第一
    七六號偵查卷宗第二十五頁、第三十頁以下）大致相符，而證人楊萬雄與被告素
    無仇怨嫌隙，應無甘冒刑事訴追之危險，故為虛偽不實之陳述，其上揭證詞，自
    堪採信，況被告於本院審理中坦承其以自己名義向中華電信公司申請行動電話門
    號僅有六個，但先後出售交給證人楊萬雄行動電話門號之晶片總共有十幾個等語
    （見本院卷第四七頁），被告對差額門號之晶片來源無法交代，顯見被告出售與
    證人楊萬雄之行動電話門號之晶片，除本身名義所申請行動電話門號之晶片外，
    尚有來路不明以他人名義所申請得來之晶片無訛，是被告有將如附表所示之不明
    之人冒用他人名義申請之行動電話門號晶片交予證人楊萬雄使用之事實已明。至
    被告前揭所辯，其僅有販售以自己名義向電信公司申請之行動電話門號晶片，並
    無販售以他人名義申請之行動電話門號晶片云云，要係卸責之詞，不足採信。
  (三)另如附表編號六之行動電話門號晶片係被告（綽號「世子」）透過楊萬雄以二千
    元價格出售予侯五來等情，業據證人楊萬雄於另案偵訊中陳述明確（參見臺灣高
    雄地方法院檢察署九十二年度偵字第一七六號偵查卷宗第二十五、二十六頁），
    核與證人侯五來於警訊中陳稱：我原先使用之0000000000號行動電話
    通話費比較高，因貪小便宜，才想買冒名申請之晶片卡來使用（參見內政部警政
    署電信警察第三中隊電警三刑偵字第三Ｃ九００四七九號警卷九十一年二月二十
    二日警詢筆錄）等語大致相符，且證人楊萬雄於原審審理時證稱其於臺灣高雄地
    方法院檢察署九十二年度偵字第一七六號九十二年一月十六日檢察官偵訊時，所
    述如附表編號六之行動電話門號晶片係被告（綽號「世子」）透過其出售予證人
    侯五來等語屬實（參見原審九十三年二月二十三日審理筆錄第十二頁），是證人
    侯五來係透過證人楊萬雄以二千元代價，向被告購買如附表編號六之行動電話門
    號晶片，復由證人楊萬雄自被告處取得如附表編號六所示之行動電話門號晶片後
    交予證人侯五來等情亦明。
  (四)證人楊萬雄自被告處收受如附表所示之冒用被害人甲○○、丙○○名義申請之行
    動電話門號晶片事實，已如前述，而證人楊萬雄於偵訊時證述，被告將如附表編
    號一至五之行動電話門號晶片五張交予我，我再將如附表編號四、五所示之行動
    電話晶片二張交給案外人李國通使用（參見臺灣高雄地方法院檢察署九十二年度
    偵字第一七六號偵查卷宗九十二年一月十六日、九十二年一月二十三日訊問筆錄
    ）等語；另審酌另案被告李國通於警詢中陳稱，證人楊萬雄將如附表編號四、五
    號所示之行動電話門號晶片交予我使用，我再將如附表編號五所示之行動電話門
    號晶片交給另案被告方藝靜使用等語；另案被告方藝靜於警詢中陳稱，如附表編
    號五所示之行動電話門號晶片，係另案被告李國通交予我使用等語觀之，是證人
    楊萬雄就有關其自被告處取得之行動電話門號晶片後，再轉交另案被告李國通、
    方藝靜使用之情節，核與另案被告李國通、方藝靜上揭所述之情節，大致相符，
    並有中華電信公司北高雄營運處之通話明細表一份在卷可參。是證人楊萬雄自被
    告處收受如附表所示編號一至六號之行動電話門號晶片後，證人楊萬雄係自行使
    用如附表編號一至三號之行動電話門號晶片；又將如附表編號四號、五號之行動
    電話門號晶片交由另案被告李國通使用，而另案被告李國通復將如附表編號五號
    之行動電話門號晶片交由另案被告方藝靜使用；另於證人侯五來透過證人楊萬雄
    向被告購買如附表編號六號之行動電話門號晶片後，將如附表編號六號之行動電
話門號晶片交由證人侯五來使用等情明確。
  (五)又證人楊萬雄使用如附表編號一至三號之行動電話門號晶片；另案被告李國通使
    用如附表編號四號之行動電話門號晶片；另案被告李國通、方藝靜復共同使用如
    附表編號五號之行動電話門號晶片；另於證人侯五來使用如附表編號六號之行動
    電話門號晶片，各自獲得免費使用行動電話通訊之財產上不法利益，分別為四萬
    零九百六十九元、三萬六千四百十四元、一萬八千三百零八元及二千七百六十八
    元等情，此有中華電信公司高雄營運處電信費收訖證明單一紙、電信費收據二紙
    、中華電信公司臺灣南區電信分公司高雄營業處九十一年十月二十一日高服字第
    九一Ｃ０六一０四八五號函檢附之積欠電信費用收據三紙及各該電話門號之通話
    明細清單在卷可查。
  (六)至證人楊萬雄於原審審理時另證稱，被告陳稱系爭行動電話門號晶片均以被告所
    開設機車行之員工名義合法申請，不知係冒名申請云云（參見原審九十三年二月
    二十三日審理筆錄）。然查，(1)行動電話門號晶片係具有通訊使用之功能，電信
    公司亦常舉行特殊門號之公開標售，且在一定條件下具有可轉讓性，具有一定之
    財產價值，得因私下之出售、轉讓行為而造成事實上所有權之移轉，且行動電話
    門號晶片，亦為使用電信通訊收費之依據，衡諸常情，一般人豈有任意將自己所
    申請之行動電話門號晶片提供予他人使用之理；(2)況證人楊萬雄亦自承系爭行動
    電話門號晶片實際申請人為何人，其不清楚，被告雖有拿一大疊電信帳單，惟其
    並無檢視內容等語（參見原審同上筆錄）。是縱系爭行動電話門號晶片，以被告
    所開設機車行之員工名義合法申請，然證人楊萬雄竟不加以詢問申請人為何人，
    及將來使用電信通訊費用由何人負擔，且恣意交由另案被告侯五來、李國通、方
    藝靜無償使用，顯與常情未合；而另案被告侯五來、李國通、方藝靜亦對於系爭
    行動電話門號晶片來源及電信費用應由何人支付均漠不關心，亦顯與常情有違。
    而證人楊萬雄、侯五來及另案被告李國通、方藝靜等開始盜打該電話門號之時間
    ，係分別自九十年七月十日、九十年十月十四日開始，亦有通話明細清單各一份
    在卷可資佐證，顯見其等取得經他人冒名申請之系爭行動電話門號後，即開始使
    用。從而，證人楊萬雄、侯五來及另案被告李國通、方藝靜等人於收受系爭行動
    電話門號晶片時，顯然知悉係來路不明之行動電話門號晶片，證人楊萬雄前揭證
    稱其不知系爭行動電話門號晶片為他人冒名申請云云，顯與常情有違，不足採信
    。
  (七)被告既將附表所示晶片售予楊萬雄等，已如前述，而該等晶片之來源，本院查無
    證據證明該等晶片係被告本人或與他人共同冒名申請所得，應認該等晶片係不詳
    姓名之成年人冒名所詐得之物，本件被告明知如附表所示系爭行動電話門號晶片
    ，係不詳姓名成年人冒用如附表所示之被害人甲○○、丙○○名義申請而取得之
    贓物，竟予以收受，復基於概括犯意聯絡，由被告於九十年七月起，陸續交予另
    案被告楊萬雄收受後，再由另案被告楊萬雄連續分別交由意欲以上揭詐術得財產
    上不法之利益之另案被告李國通、方藝靜及出售予另案被告侯五來使用，均業如
    前述，本案事證明確，被告前揭犯行，應堪予認定。
二、按行動電話ＳＩＭ卡，可供通訊使用，且在一定條件下具有可轉讓性，而有相當
    之財產價值，依電信公司一般定型化契約之約定，雖行動電話門號ＳＩＭ卡之所
    有權仍屬於電信公司本身，卻得因私下之出售、轉讓行為而造成事實上所有權之
    移轉，得以刑法中詐欺取財罪之「物」論之；次按如附表所示之冒用他人名義之
    行動電話門號晶片，係不詳人士分別冒用被害人甲○○、丙○○之名義申請等情
    ，已如前述，是該門號既係遭冒名申請，惟另案被告楊萬雄、侯五來、李國通、
    方藝靜之行動電話手機及門號費用均係其付費或自行購置者，非他人之電信設備
    ，且手機門號之內，外碼亦為真正，並非盜拷，應不成立電信法第五十六條第一
    項之罪，而被告交付他人冒用被害人甲○○、丙○○名義申請之行動電話晶片予
    他人使用，其目的在於令使用者撥打使用，並對電信公司施詐獲取免付費使用之
    利益（臺灣高等法院暨所屬法院八十八年法律座談會彙編第二三四至二四一頁參
    照）。核被告所為，係犯刑法第三百四十九條第一項之收受贓物罪及同法第三百
    三十九條第二項之詐欺得利罪。公訴人就詐欺得利部分漏未斟酌此點，而認係犯
    電信法第五十六條第一項之罪，尚有未洽，惟其基本事實同一，本院自應予審理
    ，並變更其起訴法條。被告就上開詐欺得利犯行與交付晶片之該不詳姓名成年人
    及楊萬雄間，有犯意聯絡及行為分擔，為共同正犯。被告先後詐欺得利犯行，時
    間緊接，所犯罪名相同，顯係基於概括犯意為之，應依連續犯之規定論以一罪，
    與收受贓物罪間有方法結果之牽連關係，應從一重依詐欺得利罪處斷。公訴人雖
    未就被告收受贓物犯行起訴，惟此部份與起訴部分有牽連犯裁判上一罪之關係，
    已如前述，本院自應併予審理。
三、原審予以被告論罪科刑，固非無見，惟查被告收受上開他人財產犯罪詐得之晶片
    贓物，另犯刑法收受贓物罪，已如前述，原判決漏未論述，容有未合。被告上訴
    意旨，否認犯罪，指摘原判決不當，雖無理由，但原判決既有上開可議，自應由
    本院將原判決撤銷，審酌被告收受他人冒名申請之行動電話門號晶片，並出售供
    他人使用，以獲免除支付電信通訊費用，手法可議，所為助長社會上利用冒用他
    人名義申請行動電話晶片作為犯罪工具之風氣，共犯楊萬雄在他案所處之刑（有
    期徒刑七月），被告犯後仍矢口否認犯行等一切情狀，爰量處如主文所示之刑。
    至公訴人雖對於被告上揭犯行具體求刑有期徒刑一年六月等語，然自公訴人其求
    刑與被告本案犯行所造成之侵害法益程度綜合觀之，顯係過重，附此敘明。另如
    附表編號一至編號六所示之行動電話門號晶片，並未扣案，且其所有權仍屬中華
    電信公司所有，並非被告或共犯所有，自不能併為沒收。
四、至公訴意旨另稱，被告基於連續販賣冒名申請之卡（即俗稱之王八卡）牟利之概
    括犯意，與不詳姓名、年籍之人基於犯意聯絡與犯行分擔，共同向中華電信公司
    冒用被害人甲○○、丙○○姓名分別申請如附表所示之系爭行動電話門號晶片，
    因認被告前揭所為，與該不詳姓名、年籍之人共同涉犯刑法第二百十條、第二百
    一十六條之行使偽造私文書罪嫌及電信法第五十六條第一項意圖為自己及第三人
    不法之利益，以無線盜用他人電信設備通信罪嫌云云。經查：
  (一)按犯罪事實應依證據認定之，無證據不得認定犯罪事實，刑事訴訟法第一百五十
    四條第二項定有明文。所謂認定犯罪事實之證據，係指足以認定被告確有犯罪行
    為之積極證據而言，如未能發現相當證據或證據不足以證明，自不能以推測或擬
    制之方法，以為裁判基礎（最高法院二十九年上字第三一０五號、四十年臺上字
    第八六號判例要旨參照）；而認定不利於被告之事實，須依積極證據，苟積極證
    據不足為不利被告之認定時，即應為有利於被告之認定，更不必有何有利之證據
    （最高法院三十年上字第八一六號、六十九年臺上字第四九一三號判例要旨參照
    ）。若證據資料在經驗科學上或論理法則上尚有對被告較為有利之存疑，而無從
    依其他客觀方法排除此項合理之可疑，即不得以此資料作為斷罪之基礎，且刑事
    訴訟制度受「倘有懷疑，則從被告之利益為解釋」、「被告應被推定為無罪」之
    原則所支配，故得為訴訟上之證明者，無論為直接或間接證據，須客觀上於一般
    人均不致有所懷疑而達於確信之程度者，始可據為有罪之認定，倘其證明尚未達
    於確信之程度，而有合理可疑存在時，即難據以為被告不利認定，換言之，在法
    律判斷上，自不能為被告有罪之認定。
  (二)公訴人認被告涉犯前揭犯行，無非係以另案被告楊萬雄、李國通、方藝靜、侯五
    來之陳述，及中華電信公司通話明細清單及行動電話申請表各一份，為其論據，
    惟訊據被告堅詞否認有何共同行使偽造私文書罪之犯行，且經原審審閱上揭另案
    被告楊萬雄、李國通、方藝靜、侯五來歷次警詢、偵審之陳述，亦均未陳述被告
    有公訴人所指之共同行使偽造私文書罪之犯行；而有關卷附之中華電信公司通話
    明細清單及行動電話申請表，亦無法直接證明被告有與不詳姓名、年籍之人基於
    犯意聯絡與犯行分擔，共同向中華電信公司冒用被害人甲○○、丙○○姓名分別
    申請如附表所示編號一至六號行動電話門號晶片之犯行。是公訴人前揭所指，尚
    無其他積極證據足資證明被告有與不詳姓名、年籍之人共同為前揭行使偽造私文
    書罪犯行。
  (三)綜上所述，本案公訴人認被告涉犯上開行使偽造私文書及電信法第五十六條第一
    項犯行所舉之證據，尚有不足，自屬不能證明。惟因公訴人認被告此部份犯行，
    與上開起訴判決有罪部分，有方法結果之牽連犯關係，爰不另為無罪之諭知。
據上論結，應依刑事訴訟法第三百六十九條第一項前段、第三百六十四條、第二百九
十九條第一項前段、第三百條，刑法第二十八條、第五十六條、第三百三十九條第二
項、第三百四十九條第一項、第五十五條，罰金罰鍰提高標準條例第一條前段，判決
如主文。
本案經檢察官張金塗到庭執行職務。
中      華      民      國    九十三    年      九      月    二十九    日
                              臺灣高等法院高雄分院刑事第七庭
                                  審判長法官  李春昌
                                        法官  黃憲文
                                        法官  莊飛宗
右正本證明與原本無異。
被告不得上訴。
檢察官如不服本判決應於收受本判決後十日內向本院提出上訴書狀，其未述上訴理
由者，並得於提起上訴後十日內向本院補提理由書狀（均須按他造當事人之人數附繕
本)。
             書記官  葉淑華
中     華     民     國      九十三      年      十      月      一     日
附錄本件判決論罪科刑法條：
刑法第三百四十九條第一項：
收受贓物者，處三年以下有期徒刑、拘役或五百元以下罰金。
刑法第三百三十九條：
意圖為自己或第三人不法之所有，以詐術使人將本人或第三人之物交付者，處五年以
下有期徒刑、拘役或科或併科一千元以下罰金。
以前項方法得財產上不法之利益或使第三人得之者，亦同。
前二項之未遂犯罰之。
附表：
┌──┬──────┬─────────┬───┬───┬─────────┬──┐
│編號│行動電話晶片│應  沒  收  之  物│被害人│盜打人│盜打金額（新台幣）│備註│
│    │（號碼）    │                  │      │      │                  │    │
├──┼──────┼─────────┼───┼───┼─────────┼──┤
│一  │0000000000  │行動電話晶片（號碼│甲○○│楊萬雄│一萬三千八百七十八│    │
│    │            │0000000000）壹片  │      │      │元                │    │
├──┼──────┼─────────┼───┼───┼─────────┼──┤
│二  │0000000000  │行動電話晶片（號碼│甲○○│楊萬雄│一萬六千三百五十二│    │
│    │            │0000000000）壹片  │      │      │元                │    │
├──┼──────┼─────────┼───┼───┼─────────┼──┤
│三  │0000000000  │行動電話晶片（號碼│甲○○│楊萬雄│一萬零七百三十九元│    │
│    │            │0000000000）壹片  │      │      │                  │    │
├──┼──────┼─────────┼───┼───┼─────────┼──┤
│四  │0000000000  │行動電話晶片（號碼│甲○○│李國通│三萬六千四百一十四│    │
│    │            │0000000000）壹片  │      │      │元                │    │
├──┼──────┼─────────┼───┼───┼─────────┼──┤
│五  │0000000000  │行動電話晶片（號碼│甲○○│李國通│一萬八千三百零八元│    │
│    │            │0000000000）壹片  │      │方藝靜│                  │    │
├──┼──────┼─────────┼───┼───┼─────────┼──┤
│六  │0000000000  │行動電話晶片（號碼│丙○○│侯五來│二千七百六十八元  │    │
│    │            │0000000000）壹片  │      │      │                  │    │
└──┴──────┴─────────┴───┴───┴─────────┴──┘
